【裁判字號】    89,上訴,2156
【裁判日期】    891011
【裁判案由】    偽造文書等
【裁判全文】
臺灣高等法院臺中分院刑事判決                  八十九年度上訴字第二一五六號
    上  訴  人  臺灣南投地方法院檢察署檢察官
    被      告  丁○○
右上訴人，因被告偽造文書等案件，不服臺灣南投地方法院八十九年度訴字第二九三
號，中華民國八十九年十月十一日第一審判決（起訴案號：臺灣南投地方法院檢察署
八十九年度偵字第二三四九號），提起上訴，本院判決如左：
    主  文
原判決關於行使偽造私文書部分撤銷。
丁○○共同連續行使偽造私文書，足以生損害於他人，累犯，處有期徒刑壹年貳月。
扣案偽造台新銀行卡號0000000000000000ＶＩＳＡ信用卡、中華商
業銀行卡號0000000000000000萬事達信用卡、新光三越百貨卡號0
000000000000000ＶＩＳＡ信用卡各壹張，變造國民身分證上所換貼
之「丁○○相片」部分，及臺灣大哥大中正店簽帳單第一聯貳張暨第二、三聯上偽造
之「蕭名欽」、「潘孟佑」署押共肆枚、全虹通信廣場簽帳單第一聯壹張暨第二、三
聯上偽造之「蕭名欽」署押共貳枚、神腦國際企業和泰店簽帳單第一聯貳張暨第二、
三聯上偽造之「蕭名欽」、「潘孟佑」署押共肆枚、臺灣大哥大埔里南昌店簽帳單第
一聯貳張暨第二、三聯上偽造之「蕭名欽」署押共肆枚，均沒收。
    事  實
一、丁○○曾於民國（下同）八十七年間，因違反電信法案件，經臺灣高雄地方法院
    判處有期徒刑四月，於八十八年六月二十一日執行完畢，猶不知悔改。復與綽號
    「小玲」之不詳姓名成年女子及自稱「潘孟佑」之不詳姓名之成年男子，基於共
    同為自己不法所有之概括犯意聯絡，先於八十九年七月二日，在高雄市○○區○○街某處，以每張新台幣（下同）一萬元之代價，共同委請某姓名年籍均不詳之
    成年男子，在不詳處所，基於變造（公訴人誤為偽造）國民身分證之犯意聯絡，
    以丁○○之照片黏貼於姓名為「蕭名欽」（公訴人誤載為蕭銘欽，並贅述潘孟佑
    ）之國民身分證上之方式，變造國民身分證一張，足生損害於戶政機關管理之正
    確性及蕭名欽其人。丁○○同時以每張三萬元之代價，向該不詳姓名男子購買盜
    拷偽造之台新銀行卡號0000000000000000ＶＩＳＡ信用卡、中
    華商業銀行卡號0000000000000000萬事達信用卡及不詳銀行卡
    號0000000000000000ＶＩＳＡ信用卡（未扣案）、不詳銀行卡
    號0000000000000000萬事達信用卡（未扣案）各一張（公訴人
    誤載為聯邦銀行、財團法人聯合），而自稱「潘孟佑」之不詳姓名之成年男子則
    購買偽造之新光三越百貨卡號0000000000000000ＶＩＳＡ信用
    卡、不詳銀行卡號0000000000000000萬事達信用卡（未扣案）
    各一張，並由丁○○在上開台新銀行及中華商業銀行等信用卡背面偽簽蕭名欽之
    署押，自稱「潘孟佑」之不詳姓名之成年男子則在上開新光三越百貨等信用卡背
    面偽簽潘孟佑之署押，欲以上開偽造之信用卡及丁○○變造所得之身分證，進行
    刷卡購物消費詐取財物之連續勾當。丁○○與自稱「潘孟佑」之不詳姓名之成年
    男子，及該綽號「小玲」女子，隨即於：
  八十九年七月五日十二時五十分左右，由自稱「潘孟佑」之不詳姓名之成年男子
    及綽號「小玲」之女子在外等候，推派丁○○進入南投縣埔里鎮○○街二六一號
    臺灣大哥大埔里南昌店，持偽造之不詳銀行卡號00000000000000
    00號ＶＩＳＡ信用卡及該變造之身分證，向該店負責人戊○○施用詐術佯稱購
    物，而購買價值二萬元之ＭＯＴＯＲＯＬＡ牌型號Ｖ８０８８號行動電話一支，
    並在簽帳單上冒簽蕭名欽之署押一枚（含複寫聯，一式三份），表示係「蕭名欽
    」之人確認為該筆消費之意之私文書，並加以行使以致該店負責人戊○○不疑有
    他陷於錯誤，同意以刷卡之方式進行交易，丁○○並將所簽發之簽帳單第二、三
    聯交還戊○○，供作其向不詳發卡銀行請領費用之用，而以之為行使，均致足生
    損害於「蕭名欽」之人及銀行對於信用卡之交易作業之正確性。丁○○得逞後，
    再以同一手法於八十九年七月五日十二時五十三分左右，在上開臺灣大哥大埔里
    南昌店，持偽造之不詳銀行卡號0000000000000000號萬事達信
    用卡及該變造之身分證，向該店負責人戊○○佯稱購買價值一萬零一百元之易利
    信牌型號Ｔ２８號行動電話一支，並在簽帳單上冒簽蕭名欽之署押一枚，表示係
    「蕭名欽」之人確認為該筆消費之意之文書，而致該店負責人戊○○不疑有他陷
    於錯誤，而同意以刷卡之方式，進行交易，丁○○並將所簽發之簽帳單第二、三
    聯交還戊○○，供作其向不詳發卡銀行請領費用之用，而以之為行使，均致足生
    損害於「蕭名欽」之人及銀行對於信用卡之交易作業之正確性，該店並因而陷於
    錯誤，而交付上開丁○○刷卡購買之行動電話二支。丁○○得手後，即共乘在外
    接應由綽號「小玲」之女子所駕駛車號不詳之汽車離去，並將上開詐得之行動電
    話二支交付給自稱「潘孟佑」之不詳姓名之成年男子及綽號「小玲」之女子。
  八十九年七月五日十五時二十分左右，丁○○以同一手法前往南投縣草屯鎮○○
    路六三Ｏ號，乙○○經營之神腦國際企業和泰店，持偽造之中華商業銀行卡號0
    000000000000000萬事達信用卡，向該店不詳店員佯稱購買價值
    二萬元之不詳型號行動電話一支，並在簽帳單上冒簽蕭名欽之署押一枚，表示係
    「蕭名欽」之人確認為該筆消費之意之文書，而致該店不詳店員不疑有他，而同
    意以刷卡之方式進行交易，之後並將所簽發之簽帳單交還該店員，供作其向中華
    商業銀行請領費用之用，而以之為行使，均致足生損害於「蕭名欽」之人及中華
    商業銀行對於信用卡之交易作業之正確性，該店因而陷於錯誤，而交付上開丁○○刷卡購買之行動電話一支。丁○○得手後，即將上開詐得之行動電話交付給自
    稱「潘孟佑」之不詳姓名之成年男子及綽號「小玲」之女子。自稱「潘孟佑」之
    不詳姓名之成年男子，則隨後於八十九年七月五日十五時二十六分左右，在上開
    神腦國際企業和泰店，持偽造之不詳銀行卡號000000000000000
    0萬事達信用卡，以同一手法向該店不詳店員佯稱購買價值二萬四千七百元之不
    詳型號行動電話一支，並在簽帳單上冒簽潘孟佑之署押一枚，表示係「潘孟佑」
    之人確認為該筆消費之意之文書，而致該店不詳店員不疑有他，而同意以刷卡之
    方式，進行交易，之後並將所簽發之簽帳單交還該店員，供作其向不詳銀行請領
    費用之用，而以之為行使，均致足生損害於「潘孟佑」之人及銀行對於信用卡之
    交易作業之正確性，該店因而陷於錯誤，而交付上開自稱「潘孟佑」之不詳姓名
    之成年男子所刷卡購買之行動電話一支。彼等二人隨後均共乘在外接應由綽號「
    小玲」之女子所駕駛車號不詳之汽車離去。
  八十九年七月五日十六時十七分左右，自稱「潘孟佑」之不詳姓名之成年男子及
    綽號「小玲」之女子仍在外等候，推派丁○○以同一手法前往南投縣草屯鎮○○
    街三一號全虹通信廣場，利用該店忙碌疏於查證核對身分證時，持偽造之中華商
    業銀行卡號0000000000000000事達信用卡，向該店店員甲○○
    佯稱購買價值一萬三千九百元之ＭＯＴＯＲＯＬＡ牌型號Ｖ３６８８Ｘ號行動電
    話一支，並在簽帳單上冒簽蕭名欽之署押一枚，表示係「蕭名欽」之人確認為該
    筆消費之意之文書，而致該店店員甲○○不疑有他陷於錯誤，而同意以刷卡之方
    式進行交易，之後並將所簽發之簽帳單交還甲○○，供作其向中華商業銀行請領
    費用之用，而以之為行使，均致足生損害於「蕭名欽」之人及中華商業銀行對於
    信用卡之交易作業之正確性，該店因而陷於錯誤，而交付上開丁○○刷卡購買之
    行動電話一支。丁○○得手後，即共乘在外接應、由綽號「小玲」之女子所駕駛
    車號不詳之汽車離去，並將上開詐得之行動電話交付給自稱「潘孟佑」之不詳姓
    名之成年男子及綽號「小玲」之女子。
  八十九年七月五日十六時二十三分左右，先由自稱「潘孟佑」之不詳姓名之成年
    男子，在南投縣草屯鎮○○路七五一號臺灣大哥大中正店，以同一手法持偽造之
    不詳銀行卡號0000000000000000萬事達信用卡，向該店負責人
    乙○○佯稱購買價值四萬一千五百元之不詳型號行動電話一支，並在簽帳單上冒
    簽潘孟佑之署押一枚，表示係「潘孟佑」之人確認為該筆消費之意之文書，而致
    該店負責人乙○○不疑有他，而同意以刷卡之方式進行交易，之後並將所簽發之
    簽帳單交還乙○○，供作其向不詳銀行請領費用之用，而以之為行使，均致足生
    損害於「潘孟佑」之人及銀行對於信用卡之交易作業之正確性，該店因而陷於錯
    誤，而交付上開自稱「潘孟佑」之不詳姓名之成年男子所刷卡購買之行動電話一
    支。丁○○隨即於八十九年七月五日十六時三十六分左右，前往上開臺灣大哥大
    中正店，以同一手法持偽造之中華商業銀行卡號00000000000000
    00萬事達信用卡及變造之身分證，向該店負責人乙○○佯稱購買價值一萬三千
    八百元之ＭＯＴＯＲＯＬＡ牌型號Ｖ三六八八Ｘ號行動電話一支，並在簽帳單上
    冒簽蕭名欽之署押一枚，表示係「蕭名欽」之人確認為該筆消費之意之文書，而
    致該店負責人乙○○不疑有他，而同意以刷卡之方式進行交易，之後並將所簽發
    之簽帳單交還乙○○，供作其向中華商業銀行請領費用之用，而以之為行使，均
    致足生損害於「蕭名欽」之人及中華商業銀行對於信用卡之交易作業之正確性，
    該店因而陷於錯誤，而交付上開丁○○刷卡購買之行動電話一支。丁○○得手後
    ，該店負責人乙○○警覺發現有異，制止丁○○離去，丁○○見事機敗露，拔腿
    往店外脫逃，欲跑向在外馬路上等候接應，由綽號「小玲」之女子駕駛旁載自稱
    「潘孟佑」之不詳姓名之成年男子之不詳車號之汽車，惟丁○○不及上車，綽號
    「小玲」之女子見狀則已先駕車逃逸。嗣於同日十六時四十分左右，為警在南投
    縣草屯鎮○○路六五六號前當場查獲，並扣得丁○○所有供犯罪所用之前開變造
    之身分證一張及中華商業銀行卡號0000000000000000萬事達信
    用卡一張，以及丁○○及不詳姓名自稱潘孟佑所有預備供犯罪所用之偽造台新銀
    行卡號0000000000000000ＶＩＳＡ信用卡、新光三越百貨卡號
    0000000000000000ＶＩＳＡ信用卡各一張。
二、案經南投縣警察局草屯分局報請臺灣南投地方法院檢察署檢察官偵查起訴。
    理  由
一、右揭買受變造身分證、買受偽造之信用卡，偽造私文書並行使而詐欺之犯罪事實
    ，迭據被告丁○○於警訊、偵查、原審及本院調查時坦承不諱，核與被害人乙○○於警訊、偵查中、原審及本院八十九年十二月十八日調查時，被害人甲○○於
    於警訊、偵查中及本院調查時，被害人戊○○於警訊時及本院調查時所指述被害
    之情節相符，並有被害人乙○○領回失物所出具之贓物認領保管單一紙、簽帳單
    影本七張、偽造之信用卡三張、變造之國民身分證一張等件在卷可稽，足證被告
    之自白確與事實相符，從而本件事證明確，被告犯行洵堪認定，應依法論科。
二、按刑法上之偽造文書罪，須以足生損害於公眾或他人為成立要件，而所謂足生損
    害，係指他人有受法律保護之利益，因此遭受損害或有受損害之虞而言（參照最
    高法院五十年台上字第一二六八號判例意旨）。查被告丁○○及不詳姓名成年男
    子「潘孟佑」，各在上開各通訊行購買行動電話，並在信用卡簽帳單上，偽簽被
    害人蕭名欽、潘孟佑之署押，以表示係蕭名欽潘孟佑二人之消費，並持以交付各
    商家，使各該商家陷於錯誤，而交付行動電話，自足以生損害於被偽造名義人「
    蕭名欽」、「潘孟佑」及商家之權益，是核被告所為，係犯刑法第三百三十九條
    第一項之詐欺取財罪、第二百十六條第二百十條之行使偽造私文書罪。又被告以
    自己照片，以一萬元代價交由不詳姓名之某男子黏貼於姓名為「蕭名欽」之國民
    身分證上之方式而變造國民身分證，並先後連續行使，核其所為，係犯刑法第二
    百十六條第二百十二條之行使變造特種文書罪。被告等人在簽帳單之私文書上偽
    造被害人「蕭名欽」、「潘孟佑」之署押，並持以行使，其偽造署押之行為，為
    其偽造私文書之部分行為，而偽造私文書之低度行為，為行使偽造私文書之高度
    行為所吸收，均不另論罪。被告與綽號「小玲」之不詳姓名成年女子及自稱「潘
    孟佑」之不詳姓名之成年男子間，均有有犯意聯絡及行為分擔，應以共同正犯論
    處。被告就變造國民身分證並行使部分，另與綽號「小玲」之不詳姓名成年女子
    及自稱「潘孟佑」之不詳姓名之成年男子、在高雄市之某姓名年籍均不詳之成年
    男子間，亦有犯意聯絡及行為分擔，應以共同正犯論處，且該變造之低度行為，
    應為行使之高度行為所吸收，而不另論罪。公訴人就被告所犯行使變造特種文書
    罪，於起訴法條中雖未加以論列（或誤列為二百二十條），但事實欄有敘及，且
    與起訴之行使偽造私文書之犯罪事實，有牽連犯之裁判上一罪關係，本院自應一
    併審理。被告等人前後多次行使偽造私文書罪、行使變造特種文書罪、詐欺取財
    罪，均有多次犯行，其時間緊接，犯意概括，所犯構成要件相同，均為連續犯，
    應依刑法第五十六條之規定，各以一罪論，並加重其刑。又被告於事實中購買
    價值二萬元之行動電話部分之事實，雖未經公訴人於起訴書內論及，惟此部分犯
    行與其他犯罪間，有連續犯之關係，屬裁判上一罪關係，本院亦應併予審究。其
    等所犯之行使偽造私文書罪、詐欺取財罪、行使變造特種文書罪三罪之間，有方
    法結果之牽連關係，依刑法第五十五條之規定從較重之行使偽造私文書罪論。且
    被告曾於八十七年間，因違反電信法案件，經台灣高雄地方法院判處有期徒刑四
    月，於八十八年六月二十一日執行完畢之情事，有台灣高等法院被告全國前案表
    及台灣南投地方法院檢察署刑案資料查註紀錄表各一件附卷可稽，其於五年內再
    犯本件有期徒刑以上之罪，為累犯，應依刑法第四十七條規定，加重其刑，並依
    法遞加重之。原審經審理之結果，認被告罪證明確，予以論科，固非無見。但偽
    造私文書並持以行使，以生損害於他人或公眾為構成要件，自應於理由欄說明認
    定之理由，原審疏未說明認定，已有未合。又被告有持變造之身分證使用之情事
    ，已據被害人乙○○、戊○○於本院調查時指稱在卷，原審僅論變造罪而未論處
    行使罪，自有未洽。且信用卡簽帳單之第一聯，係於交易後交由使用人之被告收
    執，其第二聯、第三聯則交由商店、發卡銀行保管，是該第一聯即由被告持有，
    自應依刑法第三十八條第一項第二款規定宣告整張沒收，而第二、第三聯則應依
    刑法第二百十九條宣告沒收其偽造之署押，始謂正確之裁判，是原審一併均依刑
    法第二百十九條宣告沒收署押，顯有未合。又被告犯後毫無悔意，所行騙之行動
    電話除一支被查獲後，均已不知去向，檢察官且具體求刑二年十月，原審僅量處
    被告有期徒刑十月，自有失出之違誤。檢察官以上開量刑失出之違誤提起上訴，
    指摘原判決量刑不當，非無理由，原判決此部分亦有上開可議（被告被訴強制罪
    部分，一審另判決被告無罪，未據檢察官上訴，已確定），即屬無可維持，應由
    本院撤銷改判。爰審酌被告年輕力壯，不循合法途徑取得財富，希圖不勞之獲，
    及其犯罪手段、本件所得財物價值、犯罪之動機、手段、對被害人所造成之損害
    、犯罪後態度、及冒名刷卡消費破壞社會交易秩序、同日連續犯案目無法紀等一
    切情狀，量處如主文第二項所示之刑，以示懲儆。又扣案之台新銀行卡號000
    0000000000000ＶＩＳＡ信用卡一張，係被告所有，而供預備詐欺
    等犯罪所用之物，中華商業銀行卡號0000000000000000萬事達
    信用卡一張，係被告所有，而供詐欺等犯罪所用之物，新光三越百貨卡號000
    0000000000000ＶＩＳＡ信用卡一張，係自稱「潘孟佑」之共同正
    犯成年男子所有，而供預備詐欺等犯罪所用之物，且均屬偽造之信用卡，業據被
    告供明在卷，爰依刑法第三十八條第一項第二款之規定宣告沒收之。且扣案變造
    蕭名欽名義身分證上所換貼之丁○○之相片部分，係被告所有供變造特種文書犯
    罪所用之物，爰依刑法第三十八條第一項第二款之規定併予宣告沒收。至偽造於
    臺灣大哥大中正店簽帳單第二、三聯上之「蕭名欽」、「潘孟佑」署押共四枚、
    全虹通信廣場簽帳單第二、三聯上之「蕭名欽」署押二枚、神腦國際企業和泰店
    簽帳單第二、三聯上之「蕭名欽」、「潘孟佑」署押共四枚、臺灣大哥大埔里南
    昌店簽帳單第二、三聯上之「蕭名欽」署押共四枚，均屬偽造之署押，且無從證
    明已經滅失，應依刑法第二百十九條之規定不問屬於犯人與否，均應依刑法第二
    百十九條規定沒收。且以上七張簽帳單上各第一聯，係於交易後交由被告等持有
    之私文書，均應依刑法第三十八條第一項第二款規定宣告沒收，此部分上面偽造
    之署押，因已附屬於該第一聯而無從分割，不另為沒收之諭知。再者，被告受合
    法傳喚，無正當理由不到庭，爰不待其陳述，逕行判決如上。
據上論斷，應依刑事訴訟法第三百六十九條第一項前段、第三百六十四條、第三百七
十一條、第二百九十九條第一項前段，刑法第二十八條、第五十六條、第二百十六條
、第二百十條、第二百十二條、第三百三十九條第一項、第五十五條、第四十七條、
第三十八條第一項第二款、第二百十九條，罰金罰鍰提高標準條例第一條前段，判決
如主文。
本案經檢察官丙○○到庭執行職務
中      華      民      國      九十     年       一      月     十六   日
                                  臺灣高等法院臺中分院刑事第二庭
                                        審判長法  官  羅  得  村
                                              法  官  陳  欣  安
                                              法  官  蔡  聰  明
右正本證明與原本無異。
如不服本判決應於收受送達後十日內向本院提出上訴書狀，其未述上訴之理由者並
得於提起上訴後十日內向本院補提理由書（均須按他造當事人之人數附繕本）。
                                          書記官    瑞  芳
中      華      民      國      九十     年       一      月     十六   日
刑法第二百十六條：
行使第二百十條至第二百十五條之文書者，依偽造、變造文書或登載不實事項或使登
載不實事項之規定處斷。
刑法第二百十條：
偽造、變造私文書，足以生損害於公眾或他人者，處五年以下有期徒刑。        Ｄ


司法院資訊處製作；財團法人民間司法改革基金會備份。
